最高法院刑事判決　　　　　　九十四年度台上字第一七二一號
　　上　訴　人　甲○○
　　　　　　　　　　　　（另案在台灣花蓮監獄花蓮分監執行
　　　　　　　　　　　　中）
上列上訴人因強盜殺人案件，不服台灣高等法院花蓮分院中華民
國九十三年十二月十三日第二審更審判決（九十三年度上重更(一)
字第七九號，起訴案號：台灣花蓮地方法院檢察署八十八年度偵
字第三七六二、四一七一號），提起上訴，本院判決如下：
    主  文
原判決撤銷，發回台灣高等法院花蓮分院。
    理  由
本件原判決撤銷第一審論處上訴人甲○○共同強盜而故意殺人部
分所為科刑之不當判決，改判依想像競合犯、牽連犯之例，從一
重仍論處上訴人共同強盜而故意殺人，累犯罪刑（死刑），固非
無見。
惟查：(一)、科刑之判決書其宣示之主文與所載之事實及理由必須
互相適合，否則即屬理由矛盾，其判決當然為違背法令。本件依
原判決事實欄二、之記載如附表六之子彈一顆，係警方於台北縣
板橋市○○路○段三十八巷一七六號案發現場所查獲（原判決第
四頁倒數第四行）。惟於理由三之(二)內卻載敘附表編號六口徑九
釐米制式子彈十七顆（原二十一顆，試射四顆）……為違禁物，
均宣告沒收（原判決第二十四頁第六至七行），顯然所載之事實
與理由，並不相適合，已有矛盾。又原判決主文係宣告附表編號
六口徑九釐米制式子彈十七顆，以及編號十三口徑九釐米制式子
彈一顆均沒收。但查原判決附表編號六係記載：「口徑九釐米制
式子彈一顆」，而原判決附表並無「十三」之編號。可見其所宣
告之主文與事實所載內容，互有出入，於法亦有未合。(二)、原判
決理由三之(二)內載敘認定：槍殺被害人林文昌部分，係犯刑法第
二百七十一條第一項之殺人罪，槍殺林文智、魏信隆、顏永福三
人未生死亡之結果，及在場之洪上、鄭雪增、賴忠君、羅德正、
周美珍四人，未生死亡之結果，均係犯同法第二百七十一條第二
項第一項之殺人未遂罪，所犯一個殺人罪，七個殺人未遂罪，依
想像競合犯規定，從一重論以一個殺人罪（原判決第二十二頁第
二行至第七行）。卷查案發之時在場之被害人除死者林文昌外，
尚有林文智、魏信隆、顏永福、洪上、鄭雪增、賴忠君、羅德正
、周美珍等八人，合計共有九人。且依原判決上開所載內容察之
，被害人（包括死者在內）合計亦為九人。可見上訴人所犯應為
一個殺人罪，八個殺人未遂罪，方與事實相符。詎原判決竟誤認
並謂上訴人上述所犯係為一個殺人罪，七個殺人未遂罪……依想
像競合犯規定，從一重論以一個殺人罪，即難謂無適用法則不當
之違誤。(三)、再者，原判決理由二之(一)項記載：「被告於右揭時
地與王壽豐、孫國雄共同持槍強劫及殺人等情，業據被告於原審
（原審卷(一)第二０頁以下，卷(二)第四一頁以下、第三二四頁以下
），本院前審（上重訴卷第六十六頁以下、第九十五頁以下、第
一二四頁、第一三六頁以下），復與同案被告王壽豐（原審卷(二)
第二十一頁以下），孫國雄（台灣高等法院上重訴字第四十七號
卷(一)第十六頁以下）。」等情（原判決第六頁第三行至第七行）
。究係何指？語意不明，致本院無從為法律上之判斷，亦有疏漏
。以上或為本院得依職權調查之事項，或為上訴意旨所指摘。應
認原判決仍有撤銷發回更審之原因。
據上論結，應依刑事訴訟法第三百九十七條、第四百零一條，判
決如主文。
中　　華　　民　　國　九十四　年　　四　　月　　七　　日
                      最高法院刑事第八庭
                          審判長法官  呂　潮　澤
                                法官  吳　昆　仁
                                法官  孫　增　同
                                法官  吳　昭　瑩
                                法官  趙　文　淵
      本件正本證明與原本無異
                                      書  記  官
中　　華　　民　　國　九十四　年　　四　　月　　十四　日
                                                  Ｒ
